【裁判字號】    89,易緝,133
【裁判日期】    890526
【裁判案由】    詐欺
【裁判全文】
臺灣臺中地方法院刑事判決                        八十九年度易緝字第一三三號
    公  訴  人  台灣台中地方法院檢察署檢察官
    被      告  乙○○
右列被告因詐欺案件，經檢察官提起公訴（八十四年度偵字第九七七九號）暨移送併
辦（八十五年度偵字第一五二號），本院判決如左：
    主  文
乙○○意圖為自己不法之所有，以詐術使人將本人之物交付，處有期徒刑陸月，緩刑
貳年。
    事  實
一、乙○○於民國八十四年三月間，明知己無付款能力，竟意圖為自己不法之所有，
    於八十四年三月二十四日，至丙○○所經營位於台中縣太平市（原太平鄉○○○
    路二三號之機車行內，偽稱要購置機車，並表明將以其妻柯秋美（業經檢察官為
    不起訴處分）名義辦理車籍登記，致丙○○不察因而陷於錯誤，以新台幣（下同
    ）五萬四千元之代價，將引擎號碼４ＪＫ–三一三○四○號機車辦理車籍登記於
    柯秋美名下（車牌號碼ＪＱＦ–三五六號），乙○○隨即以發票人創暉企業有限
    公司、付款人大眾商業銀行沙鹿分行、發票日八十四年五月十日、面額五萬六千
    元之支票供為付款，丙○○並找還二千元與乙○○，乙○○並於翌日（八十四年
    三月二十五日）至丙○○之機車行騎乘辦妥車籍登記之機車，隨即於當日將所購
    得之上開機車，質押於公信當舖換取現金花用，嗣因其所交付與丙○○之上開支
    票屆期遭到退票，丙○○幾經催討，乙○○均避不見面，丙○○始知受騙。
二、案經被害人丙○○訴由臺灣臺中地方法院檢察署檢察官偵查起訴。
    理  由
一、訊據被告乙○○固坦承確有於右揭時、地持前開支票向告訴人丙○○購買機車，
    支票嗣後並遭退票之事實，惟矢口否認有何詐欺犯行，並辯稱：購買機車係為供
    所雇用之員工騎乘使用，又前開付款之支票，乃係太平「建全工業社」給付伊施
    作工程之客票，伊不知會退票云云。惟查，右揭事實業據告訴人丙○○到院指述
    明確，核與證人柯秋美所證述：機車係被告乙○○所購買一節相符，且有車輛買
    賣同意書、支票各一紙及相關車籍資料一份在卷可證。被告乙○○雖以前揭情詞
    置辯，然依卷附車籍資料觀之，被告乙○○係於八十四年三月二十四日，持前揭
    支票至丙○○所經營之機車行購置機車，並於翌日（八十四年三月二十五日）取
    得機車，隨於當日（八十四年三月二十五日），即將購自告訴人丙○○之全新機
    車，質押於公信當舖，有台中市當舖商業同業公會證明書（中市當證字第三三三
    號）上所載收當日期可憑。上開機車被告乙○○果確購買用供所雇用員工騎乘之
    用，豈有於購入全新機車之當日，即將之質押於當舖之理？顯見被告乙○○名為
    向告訴人丙○○購買機車，實係欲以前開尚未到期之支票詐騙上開機車，再持向
    當舖質押換取現金供己花用，嗣並因支票退票而無力清償。另查，參諸商業交易
    習慣，付款人如以他人客票供為付款使用，收受支票之人均會要求付款人於支票
    背面背書，觀之被告乙○○所交付與告訴人之前開支票，背面並無其所指之「建
    全工業社」背書，另其所辯：太平建全工業社負責人張南煌業已死亡云云，惟本
    院依其所述建全工業社負責人「張南煌」姓名及建全工業社新平路二段一二五巷
    八一號地址，查詢「張南煌」其人之除戶及設籍資料，均查無被告乙○○所指已
    死亡之張南煌其人資料，所辯顯不足採，犯行足堪認定。
二、被告乙○○明知己無支付能力，復無付款之意願，而施用詐術騙取告訴人出售機
    車，以供其持向當舖質押並換取現金花用，核其所為，係犯刑法第三百三十九條
    第一項之詐欺取財罪，爰審酌被告乙○○犯罪之動機、目的在圖詐取他人財物供
    己花用，犯罪手段尚屬平和，所詐得金額僅五萬餘元，尚非鉅額，然其多年未償
    ，直至本院審理中始與告訴人達成和解，猶待分期清償等一切情狀，量處如主文
    所示之刑。末查，被告乙○○前於七十二年間，雖曾受有期徒刑以上刑之宣告，
    有台灣高等法院被告全國前案紀錄表一份附卷可稽，其於刑之執行完畢後，五年
    以內未曾受有期徒刑以上刑之宣告，加以犯後已表示願從事工作償還債務，且已
    與告訴人達成分期清償之和解，本院認其經此次刑之偵、審程序後，日後當知警
    惕，信無再犯之虞，因認所宣告之刑，以暫不執行為適當，併予宣告緩刑二年，
    以勵自新。
三、公訴意旨另謂：被告乙○○另於八十四年五月九日，以與友人飲酒，身上恰巧沒
    錢為由，向告訴人丙○○詐借一千二百元，認被告乙○○涉犯詐欺取財罪嫌，且
    與前揭有罪部分有連續犯之裁判上一罪關係。惟按，犯罪事實應依證據認定之，
    無證據不得推定其犯罪事實，刑事訴訟法第一百五十四條定有明文。又認定不利
    於被告之事實須依積極證據，苟積極證據不足為不利於被告事實之認定時，即應
    為有利於被告之認定，更不必有何有利之證據。且告訴人之指訴係以使被告受刑
    事訴追為目的，是其陳述是否與事實相符，仍應調查其他證據以資審認（最高法
    院三十年上字第八一六號、五十二年台上字第一三○○號判例參照）。公訴人所
    認被告乙○○另涉犯此部分詐欺罪嫌，無非以告訴人丙○○於偵查中所為指述為
    其論據。訊據被告乙○○固坦承確有於八十四年五月九日自告訴人丙○○處取得
    一千二百元之事實，惟堅詞否認有何詐欺犯行，辯稱：該筆款項係伊為告訴人丙○○搭建棚架之部分費用。告訴人丙○○嗣於本院審理中，並不否認被告乙○○
    有為其搭建棚架之情事，且其對本院質之上開一千二百元究係借款？抑為工程款
    ，答稱忘了，與其原先所述係被告乙○○以與友人飲酒，身上恰巧沒錢為由，向
    其詐借款項等語，不盡相符，另遍觀全卷，除告訴人丙○○所為單方指述外，並
    無其他積極證據足以證明被告乙○○確有告訴人丙○○所指詐借一千二百元之犯
    行，基於罪疑為輕原則，自不能證明被告乙○○此部分犯罪，本應為被告乙○○
    此部分無罪之判決，惟因公訴人認此部分與前揭有罪部分有連續犯之裁判上一罪
    關係，爰不另為被告乙○○此部分無罪之諭知。
四、移送併辦意旨另謂：被告乙○○於八十四年四月二十五日左右，持發票人洪鳳枝
    、付款人玉山商業銀行台中分行、發票日八十四年五月十五日、面額三萬二千元
    之支票供為擔保，向告訴人甲○○借款三萬二千元，詎上揭支票屆期跳票，因認
    被告乙○○涉犯詐欺罪嫌，且與已起訴部分有連續犯之裁判上一罪關係，而移送
    併辦前來。按犯罪事實應依證據認定之，無證據不得推定其犯罪事實，刑事訴訟
    法第一百五十四條定有明文。又認定不利於被告之事實須依積極證據，苟積極證
    據不足為不利於被告事實之認定時，即應為有利於被告之認定，更不必有何有利
    之證據。且告訴人之指訴係以使被告受刑事訴追為目的，是其陳述是否與事實相
    符，仍應調查其他證據以資審認（最高法院三十年上字第八一六號、五十二年台
    上字第一三○○號判例參照）。又按刑法第三百三十九條第一項詐欺罪之成立，
    須行為人於行為之初即有不法所有之意圖，方始成立，若行為之初未能認定確有
    不法所有之意圖，僅事後遲未依約履行，則行為之初既乏不法所有意圖，自難以
    詐欺罪相繩。本件公訴人移送併辦所認被告乙○○涉犯詐欺罪嫌，無非以被告乙○○持向告訴人甲○○借款之支票，嗣遭退票為其論據。惟訊據被告乙○○固坦
    承確有向告訴人甲○○借款之事實，惟堅詞否認有何詐欺犯行，並辯稱：伊向告
    訴人甲○○所借款項，均已還清等語。另訊之告訴人甲○○，對上開借款被告乙○○均已還清一節，亦到庭陳明在卷，且遍觀全卷，除告訴人甲○○單方指述外
    ，亦查無其他積極證據足以證明被告乙○○確有告訴人甲○○所指之詐借三萬二
    千元之犯行，本於罪疑為輕原則，亦難認被告乙○○此部分有罪，惟此部分既未
    經檢察官提起公訴，復與前揭有罪部分，無連續犯之裁判上一罪關係，自應退回
    檢察官另為適法處理。
據上論斷，應依刑事訴訟法第二百九十九條第一項前段，刑法第三百三十九條第一項
、第七十四條第二款，罰金罰鍰提高標準條例第一條前段，判決如主文。
中      華      民      國    八十九    年      五      月    二十六    日
                                臺灣臺中地方法院刑事第七庭
                                    法  官  林  宗  成
右正本證明與原本無異。
如不服本判決，應於送達後十日內向本院提出上訴狀（須附繕本），上訴於台灣高等
法院台中分院。
                                    書記官
中      華      民      國    八十九    年      五      月     三十     日
附錄論罪科刑法條
刑法第三百三十九條
意圖為自己或第三人不法之所有，以詐術使人將本人或第三人之物交付者，處五年以
下有期徒刑、拘役或科或併科一千元以下罰金。
以前項方法得財產上不法之利益或使第三人得之者，亦同。
前二項之未遂犯罰之。


司法院資訊處製作；財團法人民間司法改革基金會備份。
